臺灣臺北地方法院刑事判決　　　　　　　99年度易字第2705號
公　訴　人　臺灣臺北地方法院檢察署檢察官
被　　　告　林煒舜
上列被告因詐欺案件，經檢察官聲請以簡易判決處刑（99年度偵
字第15734號），本院認不宜以簡易判決處刑，改依通常程序審
理，判決如下：
    主  文
林煒舜幫助意圖為自己不法之所有，以恐嚇使人將本人之物交付
，處有期徒刑肆月，如易科罰金，以新臺幣壹仟元折算壹日。緩
刑貳年。緩刑期間付保護管束，並應向指定之公益團體、地方自
治團體或社區提供陸拾小時之義務勞務。
    事  實
一、林煒舜明知申請金融帳戶使用乃輕而易舉之事，一般人無故
    取得他人金融帳戶使用之行徑常與侵害財產性犯罪有密切相
    關，且依其教育程度及生活經驗，對於如逕將自己銀行帳戶
    之存摺、提款卡及密碼交付予認識不深之他人，恐遭利用為
    騙取他人匯入款項之人頭帳戶應能知悉，竟仍基於幫助恐嚇
    取財、詐欺取財之不確定故意，於民國99年4月15日前之某
    時，在臺北縣新店市新店捷運站前某處，將其向聯邦商業銀
    行新店分行所申辦，戶名為林煒舜，帳號為00000000000000
    0號帳戶之存摺、提款卡及密碼交付予真實姓名年籍均不詳
    之人使用，嗣該人與同犯罪集團成員間，即共同基於意圖為
    自己不法之所有，先後為如下行為：
  (一)於99年4月14日晚上9時許，該集團成員先以綽號「小燕」之
    名義，於網路上散布欲以新臺幣（下同）3000元代價援交之
    訊息，黃柏誌不疑有他而與之聯絡後，該集團之成員即再以
    「龍哥」之名義，致電予黃柏誌，並出言恫稱：須匯款以證
    實其非警員等語，致黃柏誌心生畏懼，乃依其指示，於同年
    月17日零時54分許，至設於新竹市○○路上之聯邦銀行，提
    領現金10萬元，存入林煒舜上開帳戶後，款項旋遭提領一空
    。
  (二)於99年4月18日凌晨零時30分許，該集團成員致電予李俊德
    ，向其佯稱欲確認其身份云云，李俊德信以為真，乃依該集
    團成員之指示，至設於臺北縣新莊市○○路338號永豐銀行
    ，以轉帳之方式，匯款至林煒舜上開帳戶後，款項旋遭提領
    一空。嗣因黃柏誌、李俊德查覺有異，經報警始查獲上情。
二、案經臺北縣政府警察局新店分局報告臺灣臺北地方法院檢察
    署檢察官偵查後聲請以簡易判決處刑，本院認不宜以簡易判
    決處刑，改依通常程序審理。
    理  由
一、證據能力部分：
    按傳聞法則之重要理論依據，在於傳聞證據未經當事人之反
    對詰問予以核實，乃予排斥，惟若當事人已放棄對原供述人
    之反對詰問權，於法院審判時表明同意該等傳聞證據可作為
    證據，基於證據資料愈豐富，愈有助於真實發現之理念，並
    貫徹刑事訴訟法修法加重當事人進行主義之精神，確認當事
    人對於證據能力有處分權之制度，傳聞證據經當事人同意做
    為證據，法院認為適當者，亦得為證據。另當事人於調查證
    據時，對於傳聞證據表示「沒有意見」，而未於言詞辯論終
    結前聲明異議，應視為已有將該等傳聞證據採為證據之同意
    ，此刑事訴訟法第159條之5定有明文。本案被告林煒舜於本
    院審理程序中已表示對卷內人證、書證、物證之證據能力均
    無意見，本院審理時，被告對被告以外之人於審判外之陳述
    之證據能力並未表示意見，迄本院言詞辯論終結前，被告亦
    未爭執本案證據之證據能力，依刑事訴訟法第159條之5第2
    項之規定，應視為被告已同意本案相關之傳聞證據均可做為
    證據，本院斟酌本案卷內之證據並非非法取得，亦無證明力
    明顯過低之情形，且經本院於審判期日依法進行證據之調查
    、辯論，被告於訴訟上之程序權，已受保障，前揭各該證據
    ，均得採為證據。
二、訊之被告林煒舜對於上開犯罪事實，於本院審理時坦承不諱
    ，核與被害人黃柏誌、李俊德於警詢中所述相符，此外復有
    被告向聯邦商業銀行新店分行所申辦，戶名為林煒舜，帳號
    為000000000000000號帳戶之開戶資料、該帳戶之交易往來
    明細表、永豐銀行櫃員機交易明細表、聯邦銀行客戶交易明
    細表各1紙在卷足憑，是堪認被告自白與事實相符，應值採
    信。又金融帳戶事關個人財產權益之保障，其專有性甚高，
    除非本人或與本人具有親密或信賴關係者，難認有何特殊情
    況須交予他人使用，縱偶須交付他人使用，亦必深入瞭解用
    途及合理性，始可安心提供。再現今不法份子為掩飾其不法
    獲利行徑，且避免執法人員之追究處罰，經常誘使一般民眾
    提供金融機構帳戶之金融卡及存摺等資料，渠等再反覆以此
    帳戶供作對外詐騙或其他各種財產犯罪之不法用途使用，並
    藉此掩飾就各該重大犯罪所得財物，業經電視新聞及報章雜
    誌等大眾傳播媒體多所報導，政府機關及金融機構亦極力宣
    導，期使民眾注意防範。依一般人本於生活經驗及認識，在
    客觀上當可預見完全不相識或不甚熟識之人要求提供金融機
    構存款帳戶之存摺、金融卡及密碼供其使用之行徑，往往與
    利用該帳戶進行詐騙或其他財產犯罪有密切關連。是被告當
    可知將帳戶交予他人使用，將有助於詐騙份子作為收取詐欺
    他人所得款項、財物並隱匿其身分及款項流向之用途，故被
    告主觀上應有預見將幫助他人詐欺財物且不違其本意乙節，
    亦堪以認定。綜上所述，本件事證明確，被告犯行洵堪認定
    ，應依法論科。
三、按幫助犯之成立，主觀上行為人須有幫助故意，客觀上須有
    幫助行為，意即需對於犯罪與正犯有共同之認識，而以幫助
    之意思，對於正犯資以助力，而未參與實施犯罪之行為者而
    言。被告將其申辦前開帳戶交付本案犯罪集團成員使用，以
    利本案犯罪集團恐嚇取財及詐欺取財得逞，對於本案犯罪集
    團施以助力，而未為詐欺取財及恐嚇取財之構成要件之行為
    ，是核被告所為，係犯刑法第30條第1項前段、第339條第1
    項之幫助詐欺取財罪及刑法第30條第1項前段、第346條第1
    項之幫助恐嚇取財罪。又被告係基於幫助犯意而為非屬詐欺
    取財構成要件行為，為幫助犯，爰依刑法第30條第2項之規
    定，按正犯之刑減輕之。檢察官業已起訴該犯罪集團去電向
    黃柏群恫嚇之事實，雖其認此部分該當幫助詐欺取財罪嫌，
    於法容有未合，但起訴之基本事實同一，且本院業已告知變
    更後之罪名，自應由本院逕行變更起訴法條，而為適法之論
    斷。又被告以同一交付前開帳戶之行為，而分別觸犯幫助詐
    欺罪及幫助恐嚇取財罪，係以一行為觸犯數罪名，為想像競
    合犯，應從一重之幫助恐嚇取財罪處斷。另被告係幫助犯，
    斟酌其犯罪情節，依刑法第30條第2項規定，減輕其刑。爰
    審酌被告不顧政府近來為查緝犯罪，大力宣導民眾勿因交付
    帳戶因而成為犯罪集團之幫兇而仍為之，且分別造成被害人
    之金錢損失，犯罪所造成之損害非輕，然犯後坦承全部犯行
    又多次表達悔意，態度良好，且查無證據證明其因此取得任
    何不法利益，暨其素行、生活狀況、犯罪之動機、目的、手
    段、被害人匯款金額多寡等一切情狀，量處如主文所示之刑
    ，並諭知易科罰金之折算標準。末查，被告前未曾因故意犯
    罪受有期徒刑以上刑之宣告，此有臺灣高等法院被告前案紀
    錄表在卷可按，被告經此偵審程序，應已知所警惕，信無再
    犯之虞，因認被告所受刑之宣告，以暫不執行為適當，刑法
    第74條第1項第1款規定，併予宣告緩刑2年，以啟自新。另
    為導正被告有所偏差之行為，認應命被告應分別指定之公益
    團體、地方自治團體或社區提供60小時之義務勞務，用以體
    察正當生活價值與服務社會。又被告應執行刑法第74條第2
    項第5款所定事項（即上述義務勞務），故依刑法第93條第1
    項第2款規定，諭知應於緩刑期間付保護管束。
據上論斷，應依刑事訴訟法第452條、第299條第1項前段、第300
條，刑法第346條第1項、第339條第1項、第55條、第30條第1項
前段、第2項、第41條第1項前段、第74條第1項第1款、第2項第
5款、第93條第1項第2款，刑法施行法第1條之1第1項、第2項前
段，判決如主文。
本案經檢察官蘇維達到庭執行職務。
中    華    民    國   100    年    5     月    10    日
           刑事第二十庭  審判長法   官  郭惠玲
                               法   官  呂政燁
                               法   官  柯姿佐
以上正本證明與原本無異。
如不服本判決應於收受送達後10日內向本院提出上訴書狀，並應
敘述具體理由；其未敘述上訴理由者，應於上訴期間屆滿後20日
內向本院補提理由書（均須按他造當事人之人數附繕本）「切勿
逕送上級法院」。告訴人或被害人如對於本判決不服者，應具備
理由請求檢察官上訴，其上訴期間之計算係以檢察官收受判決正
本之日期為準。
                               書記官   劉穗筠
中    華    民    國   100    年    5     月    10    日
附錄本案論罪科刑法條全文
中華民國刑法第346條
（恐嚇取財得利罪）
意圖為自己或第三人不法之所有，以恐嚇使人將本人或第三人之
物交付者，處 6 月以上 5 年以下有期徒刑，得併科 1 千元以
下罰金。
以前項方法得財產上不法之利益，或使第三人得之者，亦同。
前二項之未遂犯罰之。
中華民國刑法第339條
（普通詐欺罪）
意圖為自己或第三人不法之所有，以詐術使人將本人或第三人之
物交付者，處 5 年以下有期徒刑、拘役或科或併科 1 千元以下
罰金。
以前項方法得財產上不法之利益或使第三人得之者，亦同。
前二項之未遂犯罰之。